臺灣新竹地方法院刑事裁定
                                  110年度單禁沒字第147號
聲  請  人  臺灣新竹地方檢察署檢察官
被      告  陳昌明





上列聲請人聲請單獨宣告沒收違禁物（110年度聲沒字第158號，
偵查案號：109 年度毒偵字第2171號、110年度毒偵字第533號）
，本院裁定如下：
    主  文
扣案如附表所示之第一級毒品海洛因，均沒收銷燬之。
    理  由
一、聲請意旨略以：如附表所示移送機關查獲被告陳昌明涉犯施
    用第一、二級毒品案件，因被告經觀察、勒戒後，已無繼續
    施用毒品之傾向，經臺灣新竹地方檢察署（下稱新竹地檢署
　　）檢察官以109年度毒偵緝字第132號、109年度毒偵字第217
    1 號、110年度毒偵字第218、533、885、1041、1046、1094
　　、1383、1780號為不起訴處分確定，有該不起訴處分書1份
    在卷足參。惟扣案如附表所示之海洛因（聲請書尚贅載甲基
    安非他命）均係違禁物，請依刑法第38條第1項、同法第40
    條第2項及毒品危害防制條例第18條第1項前段規定聲請單獨
    宣告沒收銷燬等語。　　
二、按違禁物，不問屬於犯罪行為人與否，沒收之；違禁物或專
    科沒收之物得單獨宣告沒收，刑法第38條第1項、第40條第2
     項分別定有明文。又海洛因係屬管制之第一級毒品，屬違
    禁物，不得非法持有；查獲之第一、二級毒品及專供製造或
    施用第一、二級毒品之器具，不問屬於犯罪行為人與否，均
    沒收銷燬之，毒品危害防制條例第2 條第2項第1款及同條例
    第18條第1項前段亦分別有明文規定。依刑法第11條但書即
    特別法優於普通法之規定，就查獲之第一級毒品部分，應依
    毒品危害防制條例第18條第1項前段規定宣告沒收銷燬。
三、經查：
（一）被告陳昌明於民國109年4 月23日、同年11月7日及同年11
      月24日，因分別施用第一級、第二級毒品案件，經本院以
      110年度毒聲字第142號裁定令入勒戒處所觀察、勒戒，而
      於110年8月10日入勒戒處所執行觀察、勒戒後，於110年9
      月28日因認無繼續施用毒品之傾向釋放出所，並經新竹地
      檢署檢察官以109年度毒偵緝字第132號、109年度毒偵字
      第2171號、110年度毒偵字第218號為不起訴處分確定；又
      被告於108年11月1日為警採尿時起回溯26小時內之某時及
      於110年2月至4月間，先後多次施用第一級、第二級毒品
      之犯行，經檢察官偵查後，認被告該等施用毒品之時間係
      於上開執行觀察、勒戒前所為，而執行觀察、勒戒之目的
      在於戒斷毒癮，故執行前之施用毒品行為，均僅執行一次
      觀察、勒戒即為已足，核為上開觀察、勒戒效力所及，爰
      以110 年度毒偵字第533、885、1041、1046、1094、1383
　　　、1780號併為不起訴處分確定等情，有上開案號之裁定書
      、不起訴處分書及臺灣高等法院被告前案紀錄表各1份在
      卷可稽，堪以認定。
（二）而聲請書所載扣案如附表編號1、2所示之白色粉末毒品各
      1包，經送台灣尖端先進生技醫藥股份有限公司毒品原物
      鑑定實驗室鑑定結果均為海洛因乙節，有如附表編號1、2
　　　書證卷頁欄④所示之毒品檢體編號對照表及毒品證物鑑定
      分析報告在卷可憑，堪認該等扣案物確屬毒品危害防制條
      例第2條第2項第1款所列之第一級毒品，均為違禁物，復
      考以該第一級毒品海洛因2包，均為被告施用第一級毒品
      犯行所剩餘之物，業據被告自承在卷（見新竹地檢署109
      毒偵2171號卷第120-1頁、110毒偵533號卷第9頁），當與
      該等犯行具有關聯性，自不問屬於被告與否，應連同附著
      毒品無從析離之外包裝袋，均依毒品危害防制條例第18條
      第1項前段之規定宣告沒收銷燬之；至於取樣鑑驗部分，
      既已鑑析用罄，業已滅失，爰不另為沒收銷燬之諭知。從
　　　而，本件聲請於法並無不合，應予准許。
四、依刑事訴訟法第455條之36第2項，毒品危害防制條例第18條
    第1項前段，刑法第11條、第40條第2項，裁定如主文。
中　　華　　民　　國　　  111　　年　 　1　　月　 17　日
                  刑事第八庭  法  官  潘韋廷
以上正本證明與原本無異。
如不服本裁定，應於裁定送達後5日內向本院提出抗告狀。
中　　華　　民　　國　　111 　年　　1 　　月　　17　　日
                              書記官  彭筠凱
【附表】
編 號 移送機關 查獲時間（民國 ）、地點 扣案毒品之檢體外觀、重量、鑑定結果 書證卷頁 1 新竹縣政府警察局新湖分局 109年11月25日3 時21分許，在新竹縣○○鄉○○路000 號萊爾富便利商店竹縣竹寶店前。 ①白色粉末1包。 ②毛重0.42公克、淨重0.21公克、使用量0.003公克、剩餘量0.207公克。 ③鑑定結果：第一級毒品海洛因。 ①自願受搜索同意書、搜索扣押筆錄及扣押物品目錄表各1 份（見新竹地檢署109 毒偵2171號卷第12至15頁）。 ②採證照片共11張（見同上偵查卷第19至22頁）。 ③扣押物品清單保管字號：新竹地檢署110 年度白字第15號（見同 　上偵查卷第103頁）。 ④毒品檢體編號對照表（湖109080號）及台灣尖端先進生技醫藥股份有限公司毒品原物鑑定實驗室109 年12月21日出具之毒品證物鑑定分析報告（委驗單位證物編號新湖109080號、實驗室分析編號DAA3078號）暨樣品照片各1份 （見同上偵查卷第106至108頁）   。 2 新竹縣政府警察局新湖分局 110年3月7日10時25分許，在新竹縣○○鄉○○路00號天主教仁慈醫療財團法人仁慈醫院。 ①白色粉末1包。 ②毛重0.51公克、淨重0.318 公克、使用量 　0.002公克、剩餘量0.316公克。 ③鑑定結果：第一級毒品海洛因。 　 ①搜索扣押筆錄、扣押物品目錄表及自願受搜索同意書各1份（見新竹地檢署110毒偵533號卷第18至21頁）。 ②採證照片3 張（見同上偵查卷第28頁至反面）。 ③扣押物品清單保管字號：新竹地檢署110 年度白字第35號（見同 　上偵查卷第100頁）。 ④毒品檢體編號對照表（湖110023號）及台灣尖端先進生技醫藥股份有限公司毒品原物鑑定實驗室110年3月29日出具之毒品證物鑑定分析報告（委驗單位證物編號新湖110023號、實驗室分析編號DAA4699號）各1份（見同上偵查卷第104、105頁）。